臺灣桃園地方法院刑事判決　　　　　　　 94年度訴緝字第7號
公　訴　人　臺灣桃園地方法院檢察署檢察官
被　　　告　己○○　男　30歲.
　　　　　　　　　　　25號
選任辯護人　甲○○律師
上列被告因偽造有價證券案件，經檢察官提起公訴（90年度偵字
第7539號），本院判決如下︰
    主  文
己○○連續意圖供行使之用，而偽造有價證券，處有期徒刑參年
捌月。未扣案如附表編號一至五所示之偽造支票共伍紙均沒收。
    事  實
一、己○○於民國九十年三月初某日，因急需資金周轉，竟意圖
    為自己不法之所有，在其所工作位於桃園縣桃園市○○路二
    七九號之「鉅人旅行社」內，以跳號切割支票簿存根聯底部
    期避免短期內被發現之方式，一次竊取庚○○所有，已在左
    上角劃有平行線、尚未完成發票手續之新竹國際商業銀行中
    興分行為付款人之支票七張（票號：ＡＡ0000000、
    ＡＡ0000000、ＡＡ0000000、ＡＡ0000
    000、ＡＡ0000000號），未經庚○○之授權及同
    意，即基於意圖供行使之用之概括犯意，使不知情之刻印店
    偽刻「庚○○」印章一枚後，連續蓋印於上揭五紙支票上，
    並填載金額均加以偽造，進而於同年三月十三日上午以上揭
    支票中票號ＡＡ0000000號（面額新台幣（下同）三
    十五萬八千二百元、發票日九十年四月十一日）、ＡＡ00
    00000號（面額四十五萬元、發票日九十年四月廿日）
    支票二紙，以及自行簽發面額分別為三十萬元、十萬元各一
    紙、二十萬元二紙之本票共四紙為擔保後，向不知情之友人
    乙○○借款一百十五萬八千二百元，但因乙○○現金不足，
    乃在乙○○同意下，於同日十五時二十五分，以乙○○所有
    車號Ｌ五－二七六九號自用小客車一部，連同上揭己○○所
    偽造票號ＡＡ0000000號（面額三十五萬元，發票日
    九十年四月十五日）之支票一紙，共同向位於桃園縣龍潭鄉
    ○○路三九二巷九弄廿九衖五號一樓之九龍當舖，典當質押
    借款三十五萬元，得款供己○○周轉之用。嗣於九十年四月
    二日庚○○令其公司會計整理支票簿時，始發現上開七紙空
    白支票遭竊，嗣於同年四月十六日，經九龍當鋪之店員戊○○電話告知己○○有持該紙票號ＡＡ0000000號支票
    質押借款，方知悉上情。
二、案經庚○○訴由桃園縣警察局桃園分局移請臺灣桃園地方法
    院檢察署檢察官偵查後起訴。
　　理  由
一、上揭事實，業據被告己○○於本院審理時坦承不諱。經查：
  (一)被告上開犯行，業經被害人庚○○於警詢、檢察官偵訊及本
    院審理中指訴歷歷，核與證人即九龍當鋪職員戊○○、乙○○分別於警詢、檢察官偵訊中證述內容互符一致，復有被告
    於典當時所簽署之切結書影本、押當車輛借用切結書影本各
    一紙、向乙○○借款時所簽發之本票影本四紙（如上開面額
    之票號０三一五五九、０三一五六０、０三一五六一、０三
    一五六二號）、附表編號一至五之支票正反面影本共五紙、
    新竹國際商業銀行中興分行（下稱新竹商銀）九十年五月二
    十五日竹商銀中興字第一九四－一號函及所附之票據掛失止
    付通知書附退票理由單、九十年八月十七日同字第二八二－
    一號函附庚○○支票存款印鑑卡、開戶申請書影本各一件、
    乙○○九十四年三月二十二日陳報書各一紙在卷足資佐證。
  (二)再被告坦承：伊是以刀片切割竊取上開支票七張，用以偽造
    支票所用之「庚○○」印章一枚，伊是在桃園市○○路上鉅
    人旅行社對面，向某不知情刻印店所盜刻；偽填金額及偽蓋
    庚○○的印章於前開支票上，而偽造支票金額各為多少已經
    忘記了等語明確，核與告訴人庚○○於警詢、檢察官偵訊及
    本院審理時所指證：伊並未授權、同意被告簽發上開支票，
    且卷附支票影本上的印章並非伊所有，偷支票的人是以刀片
    從存根聯的地方割開，且是隔著割（即跳號）；平常支票簿
    只有會計劉奕伶在保管，伊公司業務員沒有權利來幫伊開票
    等語相符（偵卷第三六頁反面、本院九十年度訴字第一二七
    二號卷第一九頁參照），顯見庚○○並無出借、授權簽發上
    開支票甚明，則被告竊得該七紙支票後，並已完成附表編號
    一至五共五紙支票之發票行為，當屬偽造無疑，其坦承有偽
    造印章之行為，亦堪以採信。
  (三)另就上開所餘票號ＡＡ0000000、ＡＡ000000
    0號共二紙支票下落，被告辯稱：伊未偽造，支票放在車牌
    號碼八Ｇ－六０六六號自小客車內置物箱，伊出國前，伊太
    太丙○○的弟弟丁○○到伊家開走車子等語，與證人丙○○
    在本院證稱：被告出國前並未將支票交給伊，伊整理車子時
    有看到，伊沒看清楚何種支票、何人的支票，伊也不知道支
    票張數，被告說那不重要，伊就把它撕掉等語（本院卷第四
    八、七０頁參照），實屬一致。雖被告經通緝到案於本院法
    官訊問時坦承：（當初）偽刻庚○○的印章一枚，隨即返回
    家中，偽填金額及偽蓋庚○○印章於支票上，而偽造支票七
    張，金額多少伊已經忘記了等語（本院卷第一六頁參照），
    就偽造支票張數究為七紙或五紙一節，前後所述固有未合，
    此容因被告於九十年間出境後久未返台，記憶模糊有以致之
    ；再被告於案發固潛赴中國大陸地區，之後已央其家人出面
    ，將上揭支票共五紙陸續返還於被害人庚○○，且票面上發
    票人欄均有偽造「庚○○」之印文，業經庚○○於檢察官偵
    訊時指證在案，與其偵查中所提上開支票正反面影本五紙印
    證核屬相符（偵卷第三九至四二頁參照），被告既有意與庚○○和解，殊無特別故意隱匿該二紙支票及偽造印章之理；
    參酌上開二紙支票無從知悉面額究有無偽造為若干，且自案
    發新竹商銀函覆支票掛失止付手續辦畢迄今，已歷約四年，
    尚無何人提示或出面主張權利等情觀之，容已滅失極有可能
    ；而衡諸犯罪後亟欲湮滅證據之社會常情，偽造之「庚○○
    」印章一枚，亦於證人丙○○整理車子時併已丟棄滅失，實
    可理解，是被告與證人丙○○所述支票、印章已經撕掉、滅
    失，尚與卷內事證相符，堪以採信。
  (四)被告上開自白，核與卷內積極證據相符，洵堪採信；是其本
    件確有竊取財物、偽刻印章、偽造有價證券並行使等行為，
    事證明確，犯行堪以認定，應予依法論科。
二、
  (一)按同時偽造同一被害人之多件同類文書或同一被害人之多張
    支票時，其被害法益仍僅一個，不能以其偽造之文書件數或
    支票張數，計算其法益。此與同時偽造不同被害人之文書或
    支票時，因有侵害數個人法益，係一行為觸犯數罪名者迴異
    。再刑法上之接續犯，係指以單一行為，經數個階段，持續
    侵害同一法益而言；而連續犯之成立，除主觀上須基於一個
    概括之犯意外，客觀上須先後數行為，逐次實施而具連續性
    ，侵害數個同性質之法益，其每一前行為與次行為，依一般
    社會健全觀念，在時間差距上，可以分開，在刑法評價上，
    各具獨立性，每次行為皆可獨立成罪，構成同一之罪名，始
    足當之；如數行為於同時同地或密切接近之時地實施，侵害
    同一之法益，各行為之獨立性極為薄弱，依一般社會健全觀
    念，在時間差距上，難以強行分開，在刑法評價上，以視為
    數個舉動之接續施行，合為包括之一行為予以評價，較為合
    理，則屬接續犯，而為包括之一罪（最高法院七十三年台上
    字第三六二九號、七十年台上字第二八九八號、八十六年台
    上字第三二九五號判例意旨參照）。本件被告於九十年三月
    初某日，一次竊取被害人庚○○支票共七張，而被告竊取支
    票後，依其所欲行使持以詐取財物金額多寡之需要，分別偽
    造如附表一至五所示之支票五紙，面額分別三十五萬八千二
    百元、四十五萬元、三十五萬元、四十三萬八千元、三十八
    萬二千元不等，發票日亦屬有異，顯見其數個偽造有價證券
    行為，並非同一次接續偽造完成，觀念上仍屬數個偽造發票
    行為，應屬連續犯，並非接續犯。
  (二)次按偽造有價證券而行使之，本含有詐欺性質，其詐欺行為
    不應另行論罪。又行使偽造有價證券以使人交付財物，如果
    所交付者，即該證券本身之價值，則其詐欺取財，為行使偽
    造有價證券行為所吸收，固不另成罪，惟如以偽造之有價證
    券供作擔保或作為新債清償而借款，則其借款之詐欺行為，
    為行使偽造有價證券以外之另一行為，二者間有方法結果關
    係，應以牽連犯論處（同院八十五年度台上字第四五五七號
    判決意旨參照）。本件被告於九十年三月十三日先以上開面
    額三十五萬八千二百元、四十五萬元及三十五萬元支票共三
    紙（合計一百十五萬八千二百元），持向乙○○洽借同金額
    之款項，嗣因乙○○現金不足，始於同年四月二日經乙○○
    背書後，將該紙面額三十五萬元支票連同其所有自小客車一
    部，轉持向九龍當舖典當質押，是被告所交付予乙○○、九
    龍當舖者，即為上開三紙（同上面額）、該紙（面額三十五
    萬元）之偽造支票本身，故被告所為詐欺取財，已為其行使
    偽造有價證券所吸收，不另論罪；至被告雖再自行簽發面額
    分別三十萬元、十萬元、二十萬元二紙之本票共四紙交付予
    乙○○，以及夥同不知情之乙○○提供其自小客車一部交付
    典當，僅為擔保將來清償或典當擔保之性質，均非以系爭支
    票供作擔保或作為新債清償而借款，自無另論以詐欺罪牽連
    關係之必要，應予敘明。
三、核被告己○○所為，係犯刑法第三百二十條第一項之竊取財
    物罪、同法第二百零一條第一項之意圖供行使之用而偽造有
    價證券罪。被告使不知情之乙○○出面行使該偽造有價證券
    （面額三十五萬元）、使不知情之刻印店偽造「庚○○」印
    章一枚，均為間接正犯。被告偽造「庚○○」印章以偽造支
    票後，復加以行使，其偽造印章、印文為偽造有價證券之部
    分行為、階段行為，而其行使偽造有價證券之低度行為，應
    為偽造有價證券之高度行為所吸收，均不另論罪。再被告先
    後多次偽造有價證券，時間緊接，犯意相同，所犯為構成要
    件相同之罪名，顯係以概括犯意反覆為之，為連續犯，依刑
    法第五十六條規定，應以一罪論，並依法加重其刑。又被告
    所犯上揭竊取財物與偽造有價證券 二罪間，有方法、結果之
    牽連關係，依刑法第五十五條後段之規定，應從一重之連續
    偽造有價證券罪處斷。爰審酌被告因謀向航空公司大量切票
    ，轉賣圖得價差牟利，而需現金週轉，竟為自己不法之所有
    意圖竊取前雇主之空白支票，再偽造發票持以行使，惡性非
    輕，暨其犯罪之動機、目的、手段，犯罪時所受之刺激及其
    品行、生活狀況、智識程度、犯罪所生之損害，犯罪後坦承
    犯行，態度尚可，雖已部分清償，惟仍未與被害全部和解等
    一切情狀，量處如主文所示之刑，以資懲儆。
四、至未扣案如附表編號一至七所示之偽造票號為ＡＡ0000
    000、ＡＡ0000000、ＡＡ0000000、ＡＡ
    0000000、ＡＡ0000000號共五紙，編號一至
    三共三紙業經被告持以行使，先後交付乙○○、九龍當舖，
    而編號四、五號共二紙支票，已經被告家人嗣後交還予被害
    人庚○○，均已偽造完成，尚無從證明已經滅失，因係偽造
    之有價證券，依刑法第二百零五條規定，爰不問屬於犯人即
    被告與否，併應諭知均沒收之；另上開五紙支票上所偽造之
    「庚○○」印文共五枚，已隨同支票沒收，自不另宣告沒收
    。其餘編號六、七、八之票號ＡＡ0000000、ＡＡ0
    000000號等支票二紙、偽造之「庚○○」印章一枚，
    因已撕掉、滅失，已如上述，自無從依同法第二百十九條規
    定宣告沒收，附此敘明。
五、據上論斷，應依刑事訴訟法第299 條第1 項前段，刑法第56
    條、第201 條第1 項、第320 條第1 項、第55條、第205 條
    ，罰金罰鍰提高標準條例第1 條前段，判決如主文。
本案經檢察官張啟聰到庭執行職務。
中　　華　　民　　國　  94　　年  　3 　　月　  29　　日
                  刑事第四庭  審判長法  官  陳世宗
                                    法  官  楊晴翔
                                    法  官  李昆南
附表：
編號　發票人    　支票票號   面額（新台幣）發票日  備註
一、偽造「庚○○」AＺ0000000  000000元  90年4 月11日一紙
        印文一枚
二、偽造「庚○○」AＺ0000000  000000元  90年4 月20日一紙
        印文一枚
三、偽造「庚○○」AＺ0000000  000000元  90年4 月15日一紙
        印文一枚
四、偽造「庚○○」AＺ0000000  000000元  90年4 月15日一紙
        印文一枚
五、偽造「庚○○」AＺ0000000  000000元  90年4 月14日一紙
        印文一枚
六、              AA0000000               0紙（已滅失）
七、              AA0000000               0紙（已滅失）
八、偽造「庚○○」之印章                  一枚（已滅失）
以上正本證明與原本無異。
如不服本判決，應於送達後10日內，以書狀敘明理由，向本院提
出上訴狀（應附繕本）。
                                    書記官  郭中明
中　　華　　民　　國　  94　　年  　3 　　月　  29　　日
附本案論罪科刑法條：
刑法第201條：
意圖供行使之用，而偽造、變造公債票，公司股票或其他有價證
券者，處三年以上十年以下有期徒刑，得併三千元以下罰金。
行使偽造、變造之公債票、公司股票或其他有價證券或意圖供行
使之用收集或交付於人者，處一年以上七年以下有期徒刑，得併
科三千元以下罰金。
刑法第320 條第1 項
意圖為自己或第三人不法之所有，而竊取他人之動產者，為竊盜
罪，處五年以下有期徒刑、拘役或五百元以下罰金。
（罰金倍數已提高十倍）
